【裁判字號】    89,交易,95
【裁判日期】    891123
【裁判案由】    過失傷害
【裁判全文】
臺灣宜蘭地方法院刑事判決                          八十九年度交易字第九五號
    公  訴  人  臺灣宜蘭地方法院檢察署檢察官
    被      告  甲○○
右列被告因過失傷害案件，經檢察官提起公訴（八十九年度偵字第四九八號），本院
判決如左：
    主  文
甲○○因過失傷害人，處有期徒刑肆月，如易科罰金以參佰元折算壹日。
    事  實
一、甲○○於民國八十九年一月十八日下午，駕駛丙○○所有車號ＩＱ—０四四五之
    自小貨車，沿宜蘭縣礁溪鄉○○○路由小礁溪往龍潭方向行駛，同日下午一時三
    十分許，途經同縣礁溪鄉○○○路二號前之無號誌之交岔路口，本應注意汽車行
    經交岔路口右轉應讓右側慢車道直行之各型車輛先行，且依當時之情況為天候晴
    、日間有自然光線、路面乾燥無缺陷、道路無障礙、視距良好，而無不能注意之
    情事，竟疏未注意，猶貿然於前揭無號誌之交岔路口右轉彎時，未注意右側慢車
    道有無應讓予先行之直行車輛，致與同方向右後側以時速六十公里超速沿上開路
    段直行由乙○○所騎乘車號ＢＡＤ—六八五號之重機車發生擦撞，造成乙○○受
    有左側腹股溝瘀血血腫、右側前胸擦傷挫傷、右側髖部挫傷瘀血、左側髖部挫傷
    瘀血、左肩挫傷、右側腕關節脫臼、骨盆骨折併前部開放性脫臼與背部挫傷之傷
    害。
二、案經乙○○訴由宜蘭縣警察局礁溪分局報告臺灣宜蘭地方法院檢察署檢察官偵查
    起訴。
    理  由
一、訊據被告甲○○固坦承有駕駛前開車輛行經上揭路段，惟矢口否認有與乙○○所
    騎乘之上開機車發生擦撞，辯稱：伊當時要右轉有打方向燈，而行駛在慢車道之
    乙○○因車速太快，來不及反應，才會自己撞到前方路口之牆角而倒地受傷云云
    。經查：
    （一）告訴人乙○○騎乘機車於前開時、地，與被告所駕車輛發生擦撞，而受有
          上述傷害等事實，業據告訴人乙○○指訴綦詳，並有交通事故調查報告表
          、現場照片五幀及羅東博愛醫院驗傷診斷書一紙附卷可稽。
    （二）經檢察官勘驗事故後自告訴人上開機車脫落之機車護欄碎片一片與煞車把
          手一支，認機車護欄碎片有擦撞之痕跡，且護欄上之刮痕沾有三道與被告
          自小貨車顏色相符之藍色烤漆，另機車煞車把手末端圓形部分有黑色烤漆
脫落，在其旁沾有藍色可烤漆等情，有檢察官勘驗筆錄及照片數幀附卷足
          憑，足見被告駕駛前揭自小貨車與告訴人所騎乘之機車當時有發生擦撞一
          節，應可認定。
    （三）尤有進者，自車禍現場查扣之疑似汽車碎片一片，經與被告所駕駛之上揭
          自小貨車右方向燈上之缺角比對結果十分吻合，有本院勘驗筆錄及照片二
          幀可參，顯見該肇事現場所尋獲之汽車碎片應為上揭自小貨車所遺留無誤
          。再者，該自小貨車之前開缺角距地面高度為九十二公分，而告訴人騎坐
          於同型機車之煞車桿距地高度為九十四公分，此有前揭之勘驗筆錄及長興
          機車行所出具之證明書可稽，兩者高度相當，更見被告所駕駛之自小貨車
          之右側方向燈上方處確可擦撞到告訴人所騎乘機車左煞車桿，更可確定。
          參以，現場證人丁○○亦於本院審理時證稱：「‧‧‧也看到機車及貨車
          在對向車道行駛，我當時就聽到一聲很大撞擊聲音，是機車倒地的聲音，
          機車是撞到鐵皮屋的牆角，我是看到貨車是剛要轉彎，車頭有右偏但沒有
          完全轉過去‧‧‧」等語甚詳，綜上所述，益見告訴人指訴被告所駕駛之
          自小貨車因欲右轉，而車頭右偏，致車身右側擦撞告訴人所騎乘機車之左
          側煞車桿及護欄，使告訴人車輛失控而車禍等情非虛，並與情理相符，且
          有上開跡證可資佐證，是告訴人指訴當屬可採，被告前揭所辯，顯為卸責
          ，並無足取。
    （四）被告雖又稱當時有現場目擊證人丁○○有向警察說伊並未撞到告訴人云云
          。然經本院訊問證人丁○○證稱：「‧‧‧我是在對向車道，我自己感覺
          到貨車應是沒有撞到機車‧‧‧我看到時機車已跌在牆角」，是證人陳連
          枝位置係對向車道，而肇事雙方係為自小貨車及機車，以位於對向車道之
          角度，實難明確目擊兩車有無擦撞，且證人對於有無擦撞一事，係以自身
          「感覺」而為陳述，是所為證言，屬證人推測之言，依法自不得作為證據
          ，而對被告為有利之認定。是本件被告犯行明確，應依法論科。
二、按汽車行經交岔路口右轉，應讓右側慢車道車直行之各型車輛先行，業據交通部
    六十三年十二月十一日以交路字第（六三）字第一一二四五號函釋在案。本件被
    告行經上開無號誌交岔路口，自應注意首開限制，且依當時情形，並無不能注意
    之情，猶貿然於前揭無號誌交岔路口欲右轉時，未讓慢車道直行之告訴人所騎乘
    之機車先行，而發生擦撞，致告訴人乙○○受有前述之傷害，已如前述，被告之
    行為顯有過失，其過失行為與告訴人之傷害結果有因果關係。況本件車禍經送臺
    灣省基宜區行車事故鑑定委員會鑑定結果，亦對兩車有擦撞及被告有違注意規定
    等情持相同看法，此有前開委員會八十九年六月十九日基宜鑑字第八九０二九五
    號函附鑑定意見書可憑。又告訴人自承以時速六十公里左右之速度行駛，亦違反
    郊外慢車道上時速不得超過四十公里之限制，然此告訴人與有過失之情節，僅能
    為民事上減免賠償之依據，尚不得據此卸免其刑事責任。
三、核被告甲○○所為，係犯刑法第二百八十四條第一項前段之過失傷害罪。爰審酌
    被告就本件車禍之過失程度、對告訴人所生之危害、未與告訴人達成和解及犯罪
    後之態度等一切情狀，量處如主文所示之刑，並諭知易科罰金之折算標準。
據上論斷，應依刑事訴訟法第二百九十九條第一項前段、刑法第二百八十四條第一項
前段、第四十一條、罰金罰鍰提高標準條第一條前段、第二條，判決如主文。
本案經檢察官林吉泉到庭執行職務
中    華    民    國      八十九      年    十一      月     二十三     日
                                  臺灣宜蘭地方法院交通法庭
                                          法  官  蔡  仁  昭
右正本證明與原本無異。
如不服本判決，應於判決送達後十日內，向本院提出上訴狀。（應附繕本）
                                          書記官  陳  旺  誠
中    華    民    國      八十九      年    十一      月     二十七     日
刑法第二百八十四條第一項
因過失傷害人者，處六月以下有期徒刑、拘役或五百元以下罰金。致重傷者，處一年
以下有期徒刑、拘役或五百元下罰金。


司法院資訊處製作；財團法人民間司法改革基金會備份。
